【裁判字號】    96,訴,4255
【裁判日期】    970111
【裁判案由】    毒品危害防制條例
【裁判全文】
臺灣高雄地方法院刑事判決              96年度訴字第4255號
公  訴  人  臺灣高雄地方法院檢察署檢察官
被      告  甲○○
                    （另案
上列被告因毒品危害防制條例案件，經檢察官提起公訴（96年度
毒偵字第7430、7965、8324號），本院以簡式審判程序判決如下
：
    主  文
甲○○施用第一級毒品，累犯，處有期徒刑玖月；又施用第一級
毒品，累犯，處有期徒刑玖月；又施用第一級毒品，累犯，處有
期徒刑玖月，扣案第一級毒品海洛因壹小包（驗前淨重零點壹捌
壹公克、驗後淨重零點壹陸公克），沒收銷燬之；應執行有期徒
刑壹年拾月，扣案第一級毒品海洛因壹小包（驗前淨重零點壹捌
壹公克、驗後淨重零點壹陸公克），沒收銷燬之。
    事  實
一、甲○○前因施用毒品案件，經本院以91年度毒聲字第55號裁
    定送觀察、勒戒後，因認無繼續施用毒品傾向，於民國91年
    4 月25日釋放出所，經檢察官以91年度毒偵緝字第164 號不
    起訴處分確定；又因施用第一、二級毒品案件，經本院以92
    年度訴字第2156號判處有期徒刑7 月、2 月，定應執行有期
    徒刑8 月確定，於93年10月19日縮刑期滿執行完畢；再因施
    用第一級毒品案件，經本院以94年度訴字第827 號判處有期
    徒刑1 年2 月確定，於95年7 月31日縮刑期滿執行完畢。詎
    仍不知悔改，未戒除毒癮，於前述觀察、勒戒執行完畢釋放
    後，5 年內屢犯施用毒品罪，屢經本院判決有罪確定，復分
    別基於施用第一級毒品海洛因之犯意，均以針筒注射方式，
    先後於：(1)95年5 月27日某時許，在高雄縣岡山鎮協和里協
    和廟廟內，施用第一級毒品海洛因1 次；(2)96年7 月5 日上
    午某時許，在其高雄縣岡山鎮○○路160 號6 棟6 樓之3 住
    處，施用第一級毒品海洛因1 次；(3)96年8 月22日晚上某時
    許，在其上開住處，施用第一級毒品海洛因1 次。嗣分別於
    ：(1)96年5 月28日12時40分許，在高雄縣梓官鄉○○路旁，
    因涉犯竊盜案件為警帶回分駐所製作筆錄，經其同意採尿送
    驗後，呈嗎啡陽性反應；(2)96年7 月5 日15時40分，在高雄
    縣彌陀鄉○○村○○路118 號對面，因案為警帶回分駐所製
    作筆錄，經其同意採尿送驗後，呈嗎啡陽性反應；(3)96 年8
    月23日17時45分，在高雄縣彌陀鄉○○路旁，因形跡可疑為
    警盤檢查獲，並扣得其主動交付之海洛因1 包（驗前淨重0.
    181 公克、驗後淨重0.16公克）。
二、案經高雄縣政府警察局岡山分局報請臺灣高雄地方法院檢察
    署檢察官偵查起訴。
    理  由
一、被告甲○○所犯均係死刑、無期徒刑、最輕本刑為3 年以上
    有期徒刑以外之罪，其於準備程序中就前揭被訴事實為有罪
    之陳述，經受命法官告知簡式審判程序之旨，並聽取其與公
    訴人之意見後，本院合議庭裁定由受命法官獨任進行審判程
    序，合先敘明。
二、上揭事實，業據被告於本院審理時坦承不諱，且被告歷次為
    警查獲所採之尿液，經送台灣檢驗科技股份有限公司檢驗結
    果，均確呈嗎啡陽性反應，依序有該公司96年6 月13日編號
    KＺ000000000000號、同年7 月18日編號KＺ000000000000號、
    同年9 月5 日編號KＺ000000000000號濫用藥物尿液檢驗報告
    及各該報告之尿液採證檢驗對照表各1 紙附卷可稽；又扣得
    被告持有疑似海洛因粉末1 小包（驗前淨重0.181 公克、驗
    後淨重0.16公克），經送高雄市立凱旋醫院鑑定結果，確呈
    第一級毒品海洛因陽性反應，有該醫院96年10月30日高市凱
    醫驗字第5371號濫用藥物成品檢驗鑑定書1 份在卷可佐，足
    徵被告之自白與事實相符，堪以採信。是本案事證明確，被
    告多次施用第一級毒品海洛因之犯行，洵堪認定。
三、按毒品危害防制條例前於92年7 月9 日修正公布，自93年1
    月9 日施行，觀之該條例第20條、第23條之立法理由，修正
    後毒品危害防制條例就施用毒品者，只於「初犯」及「5 年
    後再犯」二種情形，有其追訴條件之限制，即須於初犯經觀
    察、勒戒或強制戒治釋放後，5 年內均無施用毒品之行為，
    始能認其前所實施之觀察、勒戒或強制戒治已足遮斷毒癮，
    而得於5 年後再犯時，再予適用初犯之規定，重行觀察、勒
    戒等程序。倘5 年內已經再犯，被依法追訴處罰，縱其第3
    次（或第3 次以上）施用毒品之時間在初犯釋放5 年以後，
    即與「5 年後再犯」之情形有別，且因已於「5 年內再犯」
    ，顯見其再犯率甚高，原實施觀察、勒戒或強制戒治，已無
    法收其實效，而無5 年戒斷期之存在，自無再經觀察、勒戒
    及強制戒治之必要，應得逕行追訴處罰（最高法院95年台上
    字第1071號判決參照）。經查：被告前因施用毒品案件，經
    如前揭事實欄所載，於91年4 月25日觀察、勒戒執行完畢釋
    放後，5 年內屢犯施用毒品罪，分別經本院以92年度訴字第
    2156號、94年度訴字第827 號判決有罪確定等情，有本院院
    內索引卡紀錄表、臺灣高等法院被告前案紀錄表各1 份在卷
    可憑，是依上開說明，被告於前述觀察、勒戒執行完畢後5
    年內，再屢犯施用毒品罪，經本院判決有罪確定後，復犯本
    件施用第一級毒品海洛因犯行，本件犯行距其前觀察、勒戒
    雖逾5 年，惟核與毒品危害防制條例第20條第3 項所定「5
    年後再犯」之立法意旨不符，仍應予追訴、處罰。
四、核被告3 次所為，均係犯毒品危害防制條例第10條第1 項之
    施用第一級毒品罪。其持有第一級毒品海洛因之低度行為，
    均為其施用之高度行為所吸收，不另論罪。被告所犯上開3
    罪間，犯意各別，應予分論併罰。又被告有如前開事實欄所
    載之犯罪科刑及執行紀錄，有上開前案紀錄表可稽，其於刑
    之執行完畢後，5 年內再故意犯本件有期徒刑以上之數罪，
    為累犯，各應加重其刑。爰審酌被告屢犯施用毒品之罪，足
    見其戒絕毒癮之意志不堅，本不宜寬貸，惟念其犯後坦承犯
    行，態度良好，及施用毒品乃戕害自身健康，尚未直接危害
    他人，反社會性不高等一切情狀，分別量處如主文所示之刑
    ，並定其應執行刑，以資懲儆。又扣案粉末1 小包，經鑑定
    確含海洛因成分，業如前述，其包裝袋因與其上殘留之毒品
    難以析離，均應依毒品危害防制條例第18條第1 項前段規定
    ，不論屬於被告所有與否，宣告沒收銷燬之；至送鑑耗用之
    海洛因既已滅失，自無庸再予宣告沒收銷燬。
據上論斷，應依刑事訴訟法第299 條第1 項前段、第273 條之1
第1 項，毒品危害防制條例第10條第1 項、第18條第1 項前段，
刑法第11條、第47條第1 項、第51條第5 款，判決如主文。
本案經檢察官乙○○到庭執行職務。
中    華    民    國    97    年    1     月    11    日
                  刑事第十六庭  法  官  周宛瑩
以上正本證明與原本無異。
如不服本判決，應於判決送達後10日內，向本院提出上訴狀。
中    華    民    國    97    年    1     月    14    日
                                書記官  彭帥雄
附錄論罪法條：
毒品危害防制條例第10條
施用第一級毒品者，處6 月以上5 年以下有期徒刑。
施用第二級毒品者，處3 年以下有期徒刑。


司法院資訊處製作；財團法人民間司法改革基金會備份。
